臺灣高等法院臺南分院刑事判決　　　　　　九十一年度上易字第一二四號　　Ｇ
　　　上　訴　人
　　　即　被　告　乙　○　○
　　　選任辯護人　黃　勝　昭
右上訴人因竊盜案件，不服臺灣嘉義地方法院九十一年度易字第四七號中華民國九
十一年九月三十日第一審判決（起訴案號：臺灣嘉義地方法院檢察署九十一年度偵緝
字第二三六號、第二三七號），提起上訴，本院判決如左：
      主      文
原判決撤銷。
乙○○於夜間侵入現有人居住之建築物竊盜，累犯，處有期徒刑壹年陸月；並於刑之
執行前，令入勞動場所，強制工作年。
      事      實
一、乙○○於民國（下同）八十年間曾犯有竊盜罪，經臺灣士林地方法院判處有期徒
    刑一年二月，上訴後，經臺灣高等法院、最高法院判決駁回上訴，而告確定，於
    八十二年九月十五日執行完畢，又於八十四年間亦因竊盜案件，經臺灣士林地方
    法院判處有期徒刑三年，並於刑之執行前，令入勞動場所強制工作三年確定，於
    九十年二月二十三日縮短刑期假釋出監，於九十年八月三十一日假釋期滿執行完
    畢，竟仍不知悔改。其有犯罪習慣，復於九十年十一月十日夜間凌晨一時許，侵
    入現有人居住嘉義縣番路鄉下坑村八鄰下坑三十九之五號（起訴書誤為三九之四
    號），甲○○所開設之信道農藥行倉庫中，竊取甲○○所有賽洛靈二箱、萬靈水
    四箱、芬佈賜十七箱、芬化利四箱、萬靈一百克進口二箱、紅星二箱、大成禧一
    箱、羅地殺一箱、歐寶十五罐、大禧精七罐、歐滅松六罐、力補鈣十七罐、天人
    靈九十罐、益收四十罐及金灼灼一箱等農藥乙批，總值約新台幣（下同）二十九
    萬二千一百元（起訴書及原判決均誤載為三十萬二千一百元），得手後隨即離去
    現場。嗣經甲○○於同日七時許，發現失竊後報警處理，經警於現場針對已由竊
    嫌自展示櫃取下裝箱而不及竊走之大滅松等農藥瓶上採得可疑指紋計十三枚，經
    送內政部警政署刑事警察局排除被害人指紋卡後，輸入電腦比對再由人工確認結
    果發現其中四枚係乙○○之左中指、右拇指、右環指、右小指指紋，始查知上情
    。
二、案經嘉義縣警察局中埔分局報請臺灣嘉義地方法院檢察署檢察官偵查起訴。
      理      由
一、訊據上訴人即被告乙○○矢口否認有何右揭犯行，辯稱：伊從未曾到過嘉義縣、
    市，不知指紋為何會留在現場；九十年十一月間伊在位於彰化縣二林鎮之鐵皮屋
    鐵工工程施工，係鄭雪金所交予伊承作，並無南下前往案發現場之可能，況案發
    現場之鐵門並未遭破壞，因之竊賊應係事先潛入躲藏，是以伊當日既於施工現場
    施工，則更無可能事先於日間即進入屋內躲藏而待夜間始行偷竊，伊顯非本案之
    行為人云云。惟查：
（一）右揭失竊事實，迭據被害人甲○○於警訊、偵查中及原審調查時指訴甚詳，復
      有被害報告書一紙附警卷三頁可稽。
（二）次查員警接獲被害人甲○○報案至現場時，約有十多瓶之農藥裝箱未被搬走，
      經被害人指認，該些農藥均係竊嫌由展示架上搬下，未及載走，員警遂在十多
      瓶農藥中採集指紋送驗之情，業據被害人於警訊及原審時指訴與證人即至現場
      進行偵查之警員陳水道、汪威佐證述甚詳，復有嘉義縣警察局中埔分局三組偵
      查員陳水道之竊盜案報告書一紙可稽（警卷二頁反面、偵緝卷二六頁、原審卷
      十三至十五頁），顯然員警採集指紋之標的確係竊嫌未及運走之農藥。而經員
      警將上開於現場紙箱內擺放之大滅松農藥瓶上採得可疑指紋計十三枚，送請內
      政部警政署刑事警察局經排除被害人指紋卡後比對鑑驗結果發現，其中編號一
      、二、三、四指紋分別與被告之左中指、右拇指、右環指、右小指相符，此有
      該局九十年十一月二十一日（九０）刑紋字第二一六三八六號鑑驗書在卷可稽
      ，並有被告指紋卡影本、指紋膠片乙張、照片多紙在卷可按（偵緝卷第二六至
      三五頁）。
（三）按指紋在胎兒發育早期即形成，即使是同卵雙胞胎的指紋，亦不相同，且指紋
      終生不變，於刑事犯罪偵查中，具有與百分之百之正確性。而內政部警政署刑
      事警察局係經排除被害人指紋卡後，輸入電腦比對再由人工確認結果，查知上
      情，鑑識過程嚴謹，尚難認有何誤判情事。又被告自承與被害人並不認識，未
      曾到過嘉義，平日作鐵工為生（原審卷二八、二九頁），而被害人亦指稱不認
      識被告，被採指紋之農藥係由台中大甲工廠直接進貨，進貨未及三月（原審卷
      十五頁），顯然在正常之情況下，被告並無任何接觸被害人該批農藥之機會，
      衡諸常情，被告斷不可能在該些農藥瓶上留下上開指紋。參以本件四枚指紋係
      於紙箱內之農藥瓶上採得，且該些農藥並非原即已裝箱，而係經人由展示架上
      搬運下來後重新裝箱，則該些農藥由展示架上搬下重新裝箱，顯係被告所為，
      益見被告確有竊盜之犯行。
（三）被告於本院所辯稱：案發當日伊在彰化縣二林鎮之鐵皮屋鐵工工程，由鄭雪金
      所交予伊承作云云（本院卷二七頁），惟與其於警訊所供「（問：你工作地點
      皆在何處？）我工作地點皆在台北。」（偵緝卷四六頁反面）之語不符，所辯
      已難憑採。且被告於偵查中未曾作此辯解，於原審審理時亦未能當庭提出其工
      作之地點、負責人姓名或其他具體證據以實其說，雖於本院聲請訊問證人即僱
      請被告之鄭雪金，以證明其有將鐵皮屋鐵工工程交予被告承作云云，惟本件案
      發時間為星期六凌晨，為週休二日之時間，非通常之上班時間，縱鄭雪金證述
      被告確在該處工作，亦不得作為其有利之認定。況被告自承平常居住在彰化縣
      二林鎮鄭雪金家，約下午五點半下班云云（本院卷三三頁），以其下班後尚有
      充裕時間往返嘉義縣番路鄉，亦不影響其工作，是本院認被告此部分之辯解，
      應屬臨訟杜撰之詞，不可採信，並無進一步調查之必要。綜上所述，被告所辯
      應係事後卸責之詞，顯不足採。本件事證明確，被告犯行堪以認定。
二、查被害人遭竊之地點雖係其用以堆放農藥之倉庫，然其平日營業時間被害人仍須
    在該處進行進貨、出貨等商業活動，非無人居住，雖非住宅，仍應屬現有人居住
    之建築物，是核被告所為，係犯刑法第三百二十一條第一項第一款之加重竊盜罪
    。查被告於八十四年間因竊盜案件，經台灣士林地方法院判處有期徒刑三年，刑
    前強制工作確定，甫於九十年二月二十三日縮短刑期假釋出監，於同年八月三十
    一日假釋期滿，被告於受有期徒刑之執行完畢後，五年內再犯本件有期徒刑以上
    之罪，為累犯，應依刑法第四十七條之規定加重其刑。
三、原審因予論罪科刑，固非無見。惟查依竊盜犯贓物犯保安處分條例第三條第一項
    之規定對被告宣告刑前強制工作者，須以被告有犯罪之習慣為其要件，而被告是
    否有犯罪習慣之事實，自應先依法認定，並詳載於判決犯罪事實欄中，以為適用
    法律之依據，原判決事實欄並未明白認定被告有犯罪之習慣，致理由與事實之認
    定不符，自有未合。被告上訴意旨否認犯罪，固無足取，惟原判決既有可議，自
    應由本院予以撤銷改判。爰審酌被告犯罪之目的、手段，及其品性、生活狀況、
    智識程度、犯罪所生之損害，及犯罪後飾詞否認之態度等一切情狀，仍量處如主
    文第二項所示之刑，以資儆懲。末查被告於八十年間曾犯有竊盜罪，經臺灣士林
    地方法院判處有期徒刑一年二月，上訴後，經臺灣高等法院、最高法院判決駁回
    上訴，而告確定，於八十二年九月十五日執行完畢，又於八十四年間亦因竊盜罪
    ，經台灣士林地方法院判處有期徒刑三年，刑前強制工作確定，甫於九十年八月
    三十一日執行完畢，此有台灣嘉義地方法院檢察署刑案查註紀錄表及臺灣高等法
    院被告全國前案紀錄表各一份在卷可查，顯見其素行非佳，其竟於刑之執行完畢
    後不到三月內，旋即再度犯本件竊盜罪，顯見被告有犯罪之習慣，不知悔改，不
    思正常工作心存憢悻，爰依竊盜犯贓物犯保安處分條例第三條第一項之規定，於
    刑之執行前，令入勞動場所，強制工作三年，以資矯正其犯罪習性。
四、據上論斷，應依刑事訴訟法第三百六十九條第一項前段、第三百六十四條、第二
    百九十九條第一項前段，刑法第三百二十一條第一項第一款、第四十七條，竊盜
    犯贓物犯保安處分條例第一條、第三條第一項第一款、第四條、第五條第一項前
    段，判決如主文。
本案經檢察官張佩珍到庭執行職務。
中    華    民    國      九十一      年      十二      月      十      日
                                  臺灣高等法院臺南分院刑事第六庭
                                      審判長法官  楊    明    章
                                            法官  顏    基  典
                                            法官  高    明    發
右正本證明與原本無異。
不得上訴。
                                      法院書記官  李    梅    菊
中    華    民    國      九十一      年      十二      月     十一     日
附錄法條：
刑法第三百二十一條第一項第一款：
犯竊盜罪而有左列情形之一者，處六月以上、五年以下有期徒刑：
一、於夜間侵入住宅或有人居住之建築物、船艦或隱匿其內而犯之者。
